臺灣臺南地方法院柳營簡易庭民事判決
111年度營小字第182號
原      告  新安東京海上產物保險股份有限公司台南分公司

法定代理人  曾淑惠  
訴訟代理人  徐聖弦  
被      告  李月馨  
訴訟代理人  陳鴻文  
上列當事人間請求損害賠償事件，經本院於民國111年4月13日言
詞辯論終結，判決如下：
    主  文
原告之訴駁回
訴訟費用新臺幣壹仟元由原告負擔。
    理由要領
一、本件係依民事訴訟法第436條之18第1項製作之簡化判決書。
二、原告主張被告於民國110年3月30日晚上7時2分許，駕駛車牌
    號碼000-0000號之普通重型機車，沿臺南市學甲區中正路由
    南往北方向行駛，行經該路段與中山路交岔路口（下稱系爭
    路口），本應汽車行駛至交岔路口，其行進、轉彎，轉彎車
    應讓直行車先行，而依當時情況，並無不能注意之情事，適
    有訴外人簡明宗駕駛之車牌號碼0000-00號自用小客車，由
    北往南駛至系爭路口，訴外人簡明宗駕駛之車牌號碼0000-0
    0號自用小客車，詎被告竟疏未注意上情，貿然左轉至中山
    路擬往西行駛，而原告承保車體損失險，訴外人林信翰駕駛
    之車牌號碼000-0000號自用小客車（下稱系爭車輛）行駛於
    簡明宗駕駛之車輛後方，因簡明宗駕車即時煞停，自其後方
    追撞前車，系爭車輛因而受損，嗣原告已理賠林信翰系爭車
    輛修復費用新臺幣（下同）83,782元（含零件費用66,230元
    、鈑金及工資3,750元、烤漆13,802元）等情，業經其系爭
    車輛行照影本1紙、照片影本73張、臺南市政府警察局學甲
    分局道路交通事故當事人登記聯單、道路交通事故現場圖、
    臺南市政府警察局道路交通事故初步分析研判表（下稱系爭
    研判表）、估價單、電子發票證明聯等影本各1份為證（見
    本院卷第12頁至第25頁），並有本院依職權向臺南市政府警
    察局學甲分局調取系爭車輛車禍時之交通事故資料卷宗影本
    1份附卷可稽（見本院卷第34頁至第49頁），且未為被告於
    言詞辯論時所爭執。本院核閱上開證物均與原告所述相符，
    自堪信其主張為真實。
三、原告另主張系爭車輛損壞係因被告違反道路交通安全規則第
    102條第1項第7款規定所致，依保險法第53條第1項規定，代
    位林信翰依民法第191條之2前段規定向被告請求損害賠償，
    則為被告所否認。按汽車行駛至交岔路口，其行進、轉彎，
    轉彎車應讓直行車先行，道路交通安全規則第102條第1項第
    7款固有明定。惟按，損害賠償之債，以有損害之發生及有
    責任原因之事實，並二者之間，有相當因果關係為成立要件
    （最高法院48年台上字第481號判例意旨參照）。且所謂相
    當因果關係，係指依經驗法則，綜合行為當時所存在之一切
    事實，為客觀之事後審查，認為在一般情形下，有此環境、
    有此行為之同一條件，均可發生同一之結果者，則該條件即
    為發生結果之相當條件，行為與結果即有相當之因果關係。
    反之，若在一般情形上，有此同一條件存在，而依客觀之審
    查，認為不必皆發生此結果者，則該條件與結果並不相當，
    不過為偶然之事實而已，其行為與結果間即無相當因果關係
    （最高法院98年度台上字第673號判決意旨參照）。又當事
    人主張有利於己之事實者，就其事實有舉證之責任，民事訴
    訟法第277條前段定有明文。民事訴訟如係由原告主張權利
    者，應先由原告負舉證之責，若原告先不能舉證，以證實自
    己主張之事實為真實，則被告就其抗辯事實即令不能舉證，
    或其所舉證據尚有疵累，亦應駁回原告之請求，最高法院17
    年上字第917號判例意旨著有明文。
四、查本件被告固不否認有違反前揭道路交通安全規則之行為，
    但究被告及簡明宗警詢調查時之陳述，均陳明兩車並未發生
    碰撞等語一致（見本院卷第35頁正面、第37頁正面），此亦
    為兩造所不爭執（見本院卷第53頁背面至第54頁正面）。換
    言之，雖被告有違規左轉之情形，但該規範意旨本應保護之
    對象（該轉彎車應讓之直行車）即簡明宗駕駛之車輛，於直
    行車駕駛人本人有注意車前狀況之情形下，係有充分反應時
    間煞停、避險，致兩車未發生碰撞。反觀道路交通安全規則
    第94條第1項前段、第3項前段規定：汽車在同一車道行駛時
    ，除擬超越前車外，後車與前車之間應保持隨時可以煞停之
    距離；汽車行駛時，駕駛人應注意車前狀況及兩車並行之間
    隔，並隨時採取必要之安全措施。可見同一車道前、後兩車
    間保持隨時可以煞停之距離，應為「後車駕駛人」應負之注
    意義務，蓋因前、後兩車間之間隔距離，本係由後車駕駛人
    所掌握。則簡明宗駕駛之車輛既已充分預見及迴避危險之發
    生，林信翰駕駛之車輛在其後方，一時煞停不及、追撞前車
    ，應認係林信翰未注意車前狀況及保持兩車安全距離所致，
    遑論和事故發生當時位於簡明宗車輛前方，與系爭車輛尚有
    1個車身以上之被告車輛或其行為有何關聯，自不能認係通
    常經驗立於同一條件均可發生之結果。該案前經臺南市政府
    警察局承辦員警所為之系爭研判表其中：「林信翰未保持安
    全距離。」等語（見本院卷第18頁），亦為原告於本院審理
    時所自認（見本院卷第53頁背面）。此外，原告並未提出其
    他證據以實其說，舉證尚有未盡，據此，縱然被告有轉彎車
    未讓直行車先行而違反行政規則之行為，亦難認與本件交通
    事故之發生有何因果關係存在。至系爭研判表固將「被告左
    轉彎未讓直行車先行」列為本件肇事因素之一，應僅為行政
    違規是否裁罰之問題，本無從拘束本院之審理結果及判斷。
    從而，本件被告抗辯其無賠償責任，應屬可採。原告之訴，
    為無理由，應予駁回。
五、依民事訴訟法第436條之23、第436條之18第1項、第436條第
    2項、第78條、第436條之19第1項，判決如主文。　
中　　華　　民　　國　　111 　年　　4 　　月　　27　　日
                  柳營簡易庭    法  官  徐安傑
以上正本係照原本作成。
被告如不服本判決，應於送達後20日內，向本院提出上訴狀並表
明上訴理由（依民事訴訟法第436條之24第2項之規定，對於小額
程序之第一審判決提起上訴，非以其違背法令為理由，不得為之
），如於本判決宣示後送達前提起上訴者，應於判決送達後20日
內補提上訴理由書（須附繕本）。且上訴狀內應記載表明（一）
原判決所違背之法令及其具體內容。（二）依訴訟資料可認為原
判決有違背法令之具體事實者。
中　　華　　民　　國　　111 　年　　4 　　月　　27　　日
                                書記官  吳昕儒